【裁判字號】    92,抗,263
【裁判日期】    920520
【裁判案由】    妨害名譽
【裁判全文】
臺灣高等法院刑事裁定                              九十二年度抗字第二六三號
    抗  告  人
    即 自 訴人   丁○○
    被      告   丙○○
                 乙○○
                 甲○○
右抗告人因被告等涉犯妨害名譽案件，不服台灣台北地方法院中華民國九十二年三月
二十八日裁定（九十二年度自字第二四四號），提起抗告，本院裁定如左：
    主  文
抗告駁回。
    理  由
一、按法院或受命法官，得於第一次審判期日前，訊問自訴人、被告及蒐集或調查證
    據；若訊問及調查結果，認為案件有刑事訴訟法第二百五十二條至第二百五十四
    條之情形者，得以裁定駁回自訴，刑事訴訟法第三百二十六條第三項、第一項定
    有明文。
二、原裁定略以：抗告人即自訴人丁○○自訴被告丙○○等三人有誹謗情事，係以被
    告丙○○等三人於臺灣臺北地方法院九十一年度北小調字第三十四號民事案件中
    ，所提出之民事陳報狀上記載「原告
    並被告所屬集團在台負責人提起訴訟，被告等實不勝其擾：按原告一再對被告及
    其負責人及其所屬集團在台負責人提起訴訟，已經被告於前次庭訊時表明。今檢
    奉該等訴訟之進度與文件如附表及附件」等詞為據，然上開陳報狀僅係臚列自訴
    人為原告、富達證券投資顧問股份有限公司
    、甲○○、李錦榮、施羅柏等人為被告之案件案號及事實經過，係被告丙○○等
    三人為防衛自己或受委任當事人之權利所為之陳述而已，該等文字顯不足以毀損
    自訴人之名譽，且亦難認被告丙○○等三人主觀上有何誹謗之故意或散佈於眾之
    不法意圖。且查無其他積極證據證明被告丙○○等三人有何自訴人所指之犯行，
    渠等犯罪嫌疑不足，爰依刑事訴訟法第三百二十六條第三項之規定裁定駁回自訴
    。
三、抗告意旨略以：被告丙○○等三人在民事陳報狀上所提及自訴人與李錦榮、施羅
    柏等「非被告三人」之相關民刑事訴訟之案件案號及事實經過，與被告丙○○等
    三人之訴訟完全無關，其指摘傳述內容涉及自訴人與他人隱私權及名譽，顯然無
    刑法第三百十一條所謂「以善意發表言論而有左列情形之一者，不罰」之適用，
    原審法官顯然誤解法律，乃依法提起抗告云云。
四、經查：
  (一)按刑法第三百十條第一項及第二項係規定：「意圖散布於眾，而指摘或傳述足以
    毀損他人名譽之事者，為誹謗罪，處一年以下有期徒刑、拘役或五百元以下罰金
    。（第一項）散布文字、圖畫犯前項之罪者，處二年以下有期徒刑、拘役或一千
    元以下罰金。（第二項）」，準此，該條犯罪之成立，需：(1)行為人有散布於眾
    之不法意圖(2)行為人有指摘或傳述足以毀損他人名譽之事之行為。而所謂毀損他
    人名譽之事，係指毀壞他人在社會上之人格評價，對於他人在社會上所保有之人
    格及聲譽地位，因行為人之惡害性指摘或傳述，使之有受貶損之危險性或可能性
    。
  (二)細繹自訴人所指摘被告丙○○等三人有誹謗情事之民事陳報狀之內容，確屬被告
    丙○○等三人為防衛自己或受委任當事人之權利所為之陳述，自訴人所指前開民
    事陳報狀中所記載之「非被告三人」之李錦榮係被告丙○○擔任董事長之富達投
    顧之總經理，施羅柏則係富達投顧所屬集團在台子公司富達證券投資信用股份有
    限公司之負責人，非全然無關之第三人，被告丙○○等三人於前開民事陳報狀中
    ，已載明其等陳報者包含富達投顧及其所屬集團在台負責人相關之訴訟，渠等所
    為僅在盡其訴訟上攻擊防禦之能事，主觀上難認被告三人有何散布於眾之不法意
    圖。且客觀上該等文字內容亦不足使自訴人在社會上之人格評價有受貶損之危險
    性或可能性，而可認被告等三人有指摘或傳述足以毀損自訴人名譽之事之行為。
    從而，被告等三人提出系爭之民事陳報狀，既欠缺誹謗罪不法意圖之主觀特別違
    法要素，亦不該當足以毀損他人名譽行為之客觀要件，自難認渠等行為係犯刑法
    第三百十條之誹謗罪。
五、原審依調查所得之結果，認自訴人所指被告丙○○等三人所涉之誹謗罪嫌不足，
    依前揭規定而裁定駁回自訴，經核並無不合。自訴人以原審法官誤解法律，指摘
    原裁定違法而提起抗告，為無理由，應予駁回。
據上論斷，應依刑事訴訟法第四百十二條，裁定如主文。
中      華      民      國       九十二       年    五    月  二十       日
                                        臺灣高等法院刑事第二十二庭
                                            審判長法  官  蔡  秀  雄
                                                  法  官  趙  功  恆
                                                  法  官  蘇  素  娥
右正本證明與原本無異。
不得再抗告。
                                                  書記官  何  閣  梅
中      華      民      國    九十二    年      五      月    二十一    日


司法院資訊處製作；財團法人民間司法改革基金會備份。
